智慧財產法院民事裁定
                                 99年度民抗更(一)字第2號
抗  告  人　宏正自動科技股份有限公司
法定代理人　陳尚仲　　　
代  理  人　吳上晃律師
相  對  人　厚雅科技股份有限公司
兼      上
法定代理人　唐中吉　　　
共      同
訴訟代理人　林傳源律師
            蕭富山律師
上列當事人間損害賠償事件，抗告人對於中華民國98年12月31日
臺灣臺北地方法院95年度智更(一)字第2號所為裁定提起抗告，本
院裁定後，經最高法院廢棄發回，本院更為裁定如下：
    主  文
原裁定關於核定訴之聲明第一、二項訴訟標的價額部分廢棄。
上開廢棄部分之訴訟標的價額核定為新臺幣陸仟壹佰萬元。
抗告費用新臺幣壹仟元由相對人負擔。
    理  由
一、原裁定略以：本件抗告人主張相對人侵害其所有公告第5842
    76號「自動切換器」新型專利及公告第589539號（證書號：
    第203183號）「電腦操作台與周邊裝置訊號切換器及其方法
    」發明專利，依專利法第84條第1項、第3項及108條準用同
    法第84條第1項、第3項規定起訴，原起訴聲明求為：(一)相對
    人應連帶給付原告新臺幣（下同）6,100萬元及自起訴狀繕
    本送達翌日起至清償日止按年利率5%計算之利息。(二)相對人
    應立即停止自行或委託他人製造、為販賣之要約、販賣、使
    用或為上述目的而進口侵害相對人所有第584276號自動切換
    器新型專利及發明第203138號電腦操作台與周邊裝置訊號切
    換器及其方法發明專利之物品，並應立即將其所生產之型號
    KMP2PC、KMP2UC、KMP2XC、KAMP2PC 、KAMP2UC 、KAMP2XC
    等6 項CableKVM切換器產品與型號KAG12 、KAG14 等2 項KV
    M 切換器產品，以及為群加科技股份有限公司所代工生產之
    型號MT-CS72UKVM 切換器產品予以銷毀。(三)相對人應連帶負
    擔費用，將附件1 所載之道歉啟事，以長25公分、寬19公分
    之篇幅，登載於經濟日報第1 版下半頁1 日。嗣於民國97年
    7 月1 日將上開第二項聲明減縮為：相對人應自94年10月14
    日起至97年10月13日止，停止自行或委託他人製造、為販賣
    之要約、販賣、使用或為上述目的而進口侵害原告所有第58
    4276號自動切換器新型專利及發明第203138號電腦操作台與
    周邊裝置訊號切換器及其方法發明專利之物品，並應立即將
    其所生產之型號KMP2PC、KMP2UC、KMP2XC、KAMP2PC 、KAMP
    2UC 、KAMP 2XC等6 項CableKVM切換器產品與型號KAG12 、
    KAG14 等2 項KVM 切換器產品，以及為群加科技股份有限公
    司所代工生產之型號MT-CS72UKVM 切換器產品予以銷毀。復
    於98年8 月14日以民事準備書狀(五)將上開第二項聲明變更為
    ：相對人應自94年10月14日起至97年10月13日止，停止製造
    、為販賣之要約、販賣、使用或為上述目的而進口侵害原告
    所有第584276號自動切換器新型專利及發明第203138號電腦
    操作台與周邊裝置訊號切換器及其方法發明專利之物品，並
    應立即將其所生產之型號KMP2PC、KMP2UC、KMP2XC、KAMP2P
    C 、KAMP2UC 、KAMP2X C等6 項CableKVM切換器產品與型號
    KAG12 、KAG14 等2 項KVM 切換器產品，以及為群加科技股
    份有限公司所代工生產之型號MT-CS72UKVM 切換器產品予以
    銷毀，核其所為係訴之減縮應予准許，並就前開減縮後第二
    項聲明核定訴訟標的價額為95,768,029元，第三項聲明核定
    為非因財產權而起訴，應徵第一審裁判費3,000 元，且上開
    第一項聲明請求相對人損害賠償，與第二項聲明之排除侵害
    及銷燬之請求間具有相牽連關係存在，自有民事訴訟法第77
    條之2 第2 項不併算其價額規定之適用，故應徵第一審裁判
    費857,776 元，抗告人已繳納596,864 元，而命抗告人補繳
    不足之裁判費260,912 元。
二、抗告意旨略以：本件關於排除侵害部分訴訟標的價額之核定
    ，應以抗告人因相對人等停止侵害所獲利益為準，亦即抗告
    人於93年6月1日起至94年10月14日止，因排除相對人等即被
    告等之侵害而免於發生之利潤損失為準。原審關於排除侵害
    部分訴訟標的價額之核定，非以抗告人因排除相對人等之侵
    害而免於發生之利潤損失為準，而逕以抗告人起訴主張相對
    人自93年6月1日至94年10月14日起訴時之1年4月又14天間銷
    售侵害其二專利權之商品收入達43,788,000元，故依此計算
    抗告人因相對人等（即被告等）停止侵害行為所不致發生之
    損害為95,676,029元，而未就本件被控侵權品之實際銷售金
    額為若干，依職權調查或命相對人提出，即有違誤。再者，
    本件被控侵權品為「KVM」產品，市場上販售相同產品之廠
    商，除兩造之外，尚有其他廠商。職是，即便相對人停止侵
    害行為，經銷商或消費者亦可能轉向其他廠商購買相同之「
    KVM」產品。從而，原審將相對人就被控侵權品之商品收入
    ，視為抗告人是否因相對人即被告等停止侵害所獲之利益，
    尚非無疑。就本件而言，原審既未依職權就可能影響抗告人
    因相對人停止侵害所獲利益之因素，例如：抗告人專利產品
    之銷售量、獲利率、專利剩餘有效期間、兩造爭訟何時確定
    、相關產品之產品週期及價格因技術進展之變動性、兩造產
    品之市場替代率、抗告人專利授權金多寡等進行調查，作為
    核定本件排除侵害部分之訴訟標的價額之依據，即逕以抗告
    人（即原告）起訴之主張而核定本件排除侵害部分之訴訟標
    的價額為95,676,029元，原裁定理由顯屬率斷，應予廢棄等
    語。
三、按訴訟標的之價額，由法院核定。核定訴訟標的之價額，以
    起訴時之交易價額為準；無交易價額者，以原告就訴訟標的
    所有之利益為準。法院因核定訴訟標的之價額，得依職權調
    查證據。以一訴主張數項標的者，其價額合併計算之。但所
    主張之數項標的互相競合或應為選擇者，其訴訟標的價額，
    應以其中價額最高者定之。民事訴訟法第77條之1、第77條
    之2第1項前段定有明文。次按，民事訴訟法第77條之2第2項
    規定，以一訴附帶請求其孳息、損害賠償、違約金或費用者
    ，不併算其價額。該條項所稱之以一訴附帶請求者，凡是附
    帶請求與主位請求間有主從、依附或牽連關係者，即有該條
    項規定之適用。專利權人依專利法第84條第1項、第3項規定
    所為排除侵害、防止侵害及賠償損害之請求，其聲明雖不同
    ，但其所據以請求之訴訟標的法律關係則同源於侵害專利權
    而來，該三項請求間復有相依附或牽連關係存在，自有上揭
    條項不併算其價額規定之適用（最高法院97年度臺抗字第79
    2號裁定意旨參照）。經查，本件抗告人所為聲明第一項係
    依據專利法第84條第1項前段及第108條準用第84條第1項前
    段之損害賠償請求，聲明第二項之請求係依據第84條第1 項
    後段及同條第3 項及第108 條準用第84條第1 項後段及同條
    第3項 之排除侵害及銷燬請求，其中銷毀請求僅係排除侵害
    請求之具體方法，而非獨立之請求權。次查，抗告人所為聲
    明第二項之排除侵害請求係基於專利權所為財產上請求，且
    抗告人請求相對人停止侵害其專利權之行為並無交易價額，
    自應以抗告人就訴訟標的所有之利益為準，而抗告人就此部
    分訴訟標的所有之利益，即為抗告人因相對人自94年10月14
    日起至97年10月13日止停止上開侵害行為所得之利益。惟專
    利權人依專利法第84條第1 項後段規定請求排除及防止侵害
    所可獲得之利益，其影響包含專利權人有無實施專利、專利
    產品銷售量、專利獲利率、專利授權金、專利權剩餘之有效
    期間、當事人爭訟期間、當事人產品之週期、技術之發展、
    產品之市場替代性等諸多因素（最高法院97年度臺抗字第79
    2 號裁定參照），經本院依職權命抗告人提出「1.授權第三
    人實施第584276號專利、第203138號專利之授權契約影本。
    如無授權契約，則請檢附證據說明實施第584276號專利、第
    2031 38 號專利之合理授權金數額為若干？2.原告（即抗告
    人）主張被告（相對人）侵害上開專利期間之前，原告實施
    上開專利產品各年度之營業收益及淨利率為何？3.原告主張
    被告侵害上開專利之期間，原告實施上開專利產品營業額消
    長情形如何？被告侵害上開專利期間，市場上有無其他非侵
    權之競爭產品？原告產品與非侵權競爭產品之市場占有率為
    若干？」，並命相對人提出「1.被告銷售型號KMP2PC、KMP2
    UC、KMP2XC、KAMP2PC 、KAMP2UC 、KAMP2XC 等6 項CableK
    VM切換器產品與型號KAG12 、KAG14 等2 項KVM 切換器產品
    ，及為群加科技股份有限公司所代工生產之型號MT-CS72UKV
    M 切換器產品之總銷售金額及淨利率為何？2.本件原告主張
    被告侵害上開專利期間，市場上有無其他非侵權之競爭產品
    ？原告產品與非侵權競爭產品之市場占有率為若干？又被告
    產品之市場占有率為若干？3.實施第584276號專利、第2031
    38號專利之合理授權金數額為若干？」（見本院卷第75至77
    頁），惟抗告人僅提出93年至97年之公司財務概況影本（見
    抗證7 至11），而未針對上開產品提出營收之相關資料，相
    對人則未提出任何資料供本院審酌，嗣相對人於100 年2 月
    25日具狀陳報同意本件訴之聲明第二項之訴訟標的價額核定
    為6,100 萬元，抗告人亦於100 年3 月1 日具狀陳明同意本
    件財產上請求之訴訟標的價額核定為6,100 萬元，是本件抗
    告人因相對人自94年10月14日起至97年10月13日止停止上開
    侵害行為所受之利益應為6,100 萬元。又本件排除侵害請求
    權之成立須已現實發生專利權侵害行為，且繼續存在，始有
    排除之可言（最高法院97年度臺上字第365 號判決參照），
    至本件損害賠償請求則係附隨前揭專利權侵害行為之存在而
    發生（最高法院97年度臺抗字第162 號裁定參照），是本件
    抗告人起訴請求相對人損害賠償部分，依民事訴訟法第77條
    之2 第2 項規定，即例外不併算其價額。
四、綜上，本件訴之聲明第二項訴訟標的價額核定為6,100萬元
    ，至本件訴之聲明第一項之損害賠償請求，依民事訴訟法第
    77條之2第2項規定，而不併算其價額，抗告人指摘原裁定不
    當，求予廢棄，為有理由，爰廢棄原裁定關於核定訴之聲明
    第一、二項訴訟標的價額部分，並裁定如主文第二項所示。
五、據上論結，本件抗告為有理由，依民事訴訟法第492條、第
    78條，裁定如主文。
中　　華　　民　　國　　100　 年　　3　　 月　　7　　 日
                    智慧財產法院第一庭
 　　　　　               審判長法　官  李得灶
                                法　官  王俊雄
                                法　官　林欣蓉
以上正本係照原本作成。
本裁定除以適用法規顯有錯誤為理由外，不得再抗告。如提起再
抗告，應於收受後10日內委任律師為代理人向本院提出再抗告狀
。並繳納再抗告費新臺幣1千元。
中　　華　　民　　國　　100　 年　　3　　 月　　7　　 日
                                書記官  周其祥